臺灣基隆地方法院刑事判決　　　　　　　 94年度易字第245號
公　訴　人　臺灣基隆地方法院檢察署檢察官
被　　　告　甲○○　男　25歲.
指定辯護人　本院公設辯護人丁○○
上列被告因竊盜案件，經檢察官聲請簡易判決處刑（94年度速偵
字第114 號），本院基隆簡易庭認有刑事訴訟法第451 條之1 第
4項但書之情形，由本院改依通常程序審理，判決如下：
    主　　文
甲○○無罪。
    理　　由
一、按檢察官聲請以簡易判決處刑之案件，經法院認為有刑事訴
    訟法第451 條之1 第4 項但書之情形者，應適用通常程序審
    判之，同法第452 條定有明文。本院基隆簡易庭認本件有刑
    事訴訟法第451 條之1 第4 項但書之情形，故由本院適用通
    常程序審判之，合先敘明。
二、公訴意旨略以：被告甲○○基於意圖為自己不法所有之概括
    犯意，先於民國94年2 月16日上午11時許，在臺北縣瑞芳鎮
    ○○路○ 段100 號「瑞芳瑞義社」，趁管理人丙○○不在之
    際，徒手竊取「瑞芳瑞義社」所有之印章1 枚，得手後離去
    ，又於同日上午11時30分許，在臺北縣瑞芳鎮○○街4 號「
    龍安祠」，趁負責人戊○○不在之際，徒手竊取「龍安祠」
    所有之毛筆1 支，得手後離去，因認被告涉有刑法第320 條
    第1 項之竊盜罪嫌。
三、按心神喪失人之行為，不罰，刑法第19條第1 項定有明文。
    不能證明被告犯罪或其行為不罰者，應諭知無罪之判決；法
    院認應諭知無罪之判決，刑事訴訟法第301 條第1 項定有明
    文。刑法上所謂心神喪失人，非以其心神喪失狀態毫無間斷
    為必要，如果行為時確在心神喪失之中，即令在事前事後偶
    回常態，仍不得謂非心神喪失人，有最高法院24年上字第
    2844號判例可資參照。刑法上之心神喪失或精神耗弱，應依
    行為時精神障礙程度之強弱而定，如行為時之精神，對於外
    界事務全然缺乏知覺理會及判斷作用，而無自由決定意思之
    能力者，為心神喪失，如此項能力並非完全喪失，僅較普通
    人之平均程度顯然減退者，則為精神耗弱，又心神是否喪失
    ，精神是否耗弱，乃屬醫學上精神病科之專門學問，非有專
    門精神病醫學研究之人，予以診察鑑定，不足以資斷定，亦
    有最高法院82年度臺上字第6730號判決足參。
四、上揭事實，業據被告於警訊、偵查、本院訊問及審理時供承
    不諱，核與證人丙○○、戊○○於警訊之證述情節相符，且
    有現場及失竊物品照片4 張、贓物認領保管單2 紙及竊得之
    印章1 枚、毛筆1 支扣案可資佐證，足認被告之自白於事實
    相符，其連續之竊盜犯行明確。
五、惟查：被告於本院簡易庭調查時供稱：其罹有精神分裂症，
    目前在馬偕紀念醫院就診中等語，且其母乙○○於本院簡易
    庭調查時亦陳稱被告罹有精感性精神分裂症，發作時都會至
    廟裡拿佛書及毛筆等語（均詳見本院94年3 月25日訊問筆錄
    ），並提出全民健保重大傷害免自行部分負擔證明卡、馬偕
    紀念醫院（台北院區）乙種診斷證明書1 紙附卷足參。且經
    本院依職權囑託馬偕紀念醫院鑑定被告行為時之精神狀態是
    否已達心神喪失或精神耗弱程度，經該院就被告過去生活疾
    病及犯罪史、自述案發經過、精神狀態檢查等綜合鑑定結果
    ，認定：「(一)由個案過去病史及就醫紀錄，主要精神科診斷
    應為1.情感性精神分裂異常，雙極性，躁期。2.疑似精神分
    裂異常，妄想型。(二)就本院就醫紀錄來看，個案在案發前已
    數月未返診追蹤，此一疾病若未接受藥物治療，可能會使其
    精神症狀惡化，患者甚至會缺乏現實感，依其妄想及幻覺內
    容行事，即使在個案之後接受住院治療，目前也仍有精神症
    狀干擾。所以推測個案在行為當時，應是在誇大及宗教妄想
    影響下，認為自己可以用符咒救人，而去竊取他人物品。此
    一狀況明顯是受其精神症狀影響所致，其行為時之精神狀態
    ，應已達心神喪失之程度」等情，有該院94年6 月3 日馬院
    醫精字第941294號函附精神鑑定報告書1 件在卷足參，復參
    以被告於警訊供稱：其竊取印章及係要拿來畫符咒等語（見
    偵查卷第9 頁），於偵訊時供述：其做的都是做善事，如果
    其做壞事，會遭神明懲罰等語（見偵查卷第26頁）及本院供
    稱：其有救人之能力等語（見本院94年6 月23日），顯見被
    告實行上開連續竊盜行為時，已因妄想之作用，而失其正確
    判斷及控制行為之能力。是本院參酌被告之犯行、被告之病
    史、所為供述及上開專門機構之精神鑑定結果等情，認被告
    於為上開犯行行為時之精神狀態，對外界事務已全然缺乏正
    確判斷之作用，而無自由決定意思、控制其行為之能力，應
    陷於心神喪失無疑。依前揭規定及判例意旨，被告前開行為
    既已達心神喪失之不罰狀態，自應諭知被告無罪之判決。
六、末查，被告於本院接受調查、審理時，就本院訊問內容及提
    示證據均能瞭解內容，且為合宜之陳述，有本院訊問筆錄及
    審判筆錄在卷可參（見本院94年3 月25日訊問筆錄、94年6
    月23日審判筆錄），是本案並無依刑法第294 條第1 項停止
    審判之問題。又被告曾於94年4 月1 日至同年月12日至馬偕
    紀念醫院住院，目前仍持續門診中，有上開精神鑑定報告書
    在卷可參，且被告目前與其母同住，其母均有按時叮囑被告
    服藥，且本院開庭調查審理，其母均偕同被告到庭，庭訊時
    關懷之情溢於言表，爰斟酌被告目前尚能維持正常生活，且
    規律就診，如隔絕其與常人交往管道，使其中斷該規律、正
    常之生活，恐不利其身心發展，爰不依刑法第87條第1 項規
    定令入相當處所，施以監護，併予說明。
據上論斷，應依刑事訴訟法第452條、第301條第1項，判決如主
文。
本案經檢察官黃鴻達到庭執行職務。
中　　華　　民　　國　　94　　年　　6 　　月　　30　　日
                  刑事第三庭審判長法  官  鄭景文
                                  法  官  曾雨明
                                  法  官  王美婷
以上正本證明與原本無異。
對於本件判決如有不服，應於收受送達後10日內，向本院提出上
訴書狀，上訴於臺灣高等法院，並按他造當事人之人數附具繕本
。
中　　華　　民　　國　　94　　年　　6 　　月　　30　　日
                                  書記官  劉珍珍
